臺灣臺中地方法院民事判決
110年度家繼簡字第47號
原      告  凱基商業銀行股份有限公司


法定代理人  魏寶生  
訴訟代理人  邱薪瑋  
            陳佳任  
被      告  林淮水  
            何林彩棻
            張廷富  
            張益昌  
            張益興  

            張美雲  

            張美玲  
            林鳳姿  
            林柏鐘  
            林洵綺  
            林洵敬  
            林嘉倩  
            林陳碧雲
            林諺賦即林建志

            林建豪  
            林郁菁  
            林恒雄  
            余明德  
            余明智  

            余雅萍  
            余雅芳  
            劉賴淑美
            張明宗  
            張茂森  
            張茂清  
            林弘昌  
            林弘智  
            王張玉鑾
            温美金  
            張晏禎  

            張雅君  
            張雅儀  
            林宏仁  
            林天乙  

            林婉瑜  
            林陳月彩
上列當事人間請求代位請求分割遺產事件，本院於民國110 年12
月3日言詞辯論終結，判決如下：
    主      文
一、被告公同共有如附表一所示財產，應依如附表一「本院分割
    方法」欄所示之方法分割。
二、訴訟費用由被告按附表二所示比例負擔。
    事實及理由
壹、程序部分
    被告何林彩棻、張廷富、張益昌、張益興、張美雲、張美玲
    、林鳳姿、林柏鐘、林洵綺、林洵敬、林嘉倩、林陳碧雲、
    林諺賦即林建志、林建豪、林郁菁、林恒雄、余明德、余明
    智、余雅萍、余雅芳、劉賴淑美、張茂森、張茂清、林弘昌
    、林弘智、王張玉鑾、温美金、張晏禎、張雅君、張雅儀、
    林宏仁、林天乙、林婉瑜、林陳月彩未於言詞辯論期日到場
    ，查無民事訴訟法第386 條各款所列情形之一，按家事事件
    法第51條準用民事訴訟法第385 條第1 項前段規定，依原告
    之聲請，由其一造辯論而為判決。
貳、實體部分
一、原告主張：
  ㈠被告即債務人張茂清至今，尚欠原告新臺幣（下同）59,742
　　元及其利息，原告已據此取得執行名義，並由本院核發10
    7 年度司執字第81312 號債權憑證。而訴外人即被繼承人林
    烏番於民國43年12月9日死亡，並遺有如附表一所示之財產
    ，經再轉繼承、代位繼承，現為被告林淮水、何林彩棻、張
    廷富、張益昌、張益興、張美雲、張美玲、林鳳姿、林柏鐘
    、林洵綺、林洵敬、林嘉倩、林陳碧雲、林諺賦即林建志、
    林建豪、林郁菁、林恒雄、余明德、余明智、余雅萍、余雅
    芳、劉賴淑美、張明宗、張茂森、張茂清、林弘昌、林弘智
    、王張玉鑾、温美金、張晏禎、張雅君、張雅儀、林宏仁、
    林天乙、林婉瑜、林陳月彩（下稱被告等三十六人）繼承，
    是如附表一所示財產現由被告等三十六人公同共有，渠等應
    繼分如附表二所示。
  ㈡被告張茂清除因繼承關係取得被繼承人林烏番如附表一之遺
    產外，其名下並無有實益之遺產可供原告執行，因如附表一
    所示之財產未分割前為被告等三十六人所公同共有，如無分
    割，顯然妨礙原告對被告張茂清財產之執行，如附表一所示
    遺產並無不能分割之情形，亦無不分割之約定，被告張茂清
    為如附表一所示遺產之公同共有人，依法本得隨時請求分割
    遺產卻怠於行使其權利，原告乃代位被告張茂清請求分割如
    附表一所示遺產，依如附表二所示之應繼分比例將如附表一
    所示之財產，分割為分別共有等語。並聲明：如主文所示。
二、被告抗辯：
　㈠被告林淮水部分：附表一所示土地為三七五租約，應無法辦
    繼承，無法分割。倘可為分割，同意原告主張被告等三十六
    人公同共有為附表一所示土地，及按應繼分比例分割為分別
    共有之分割方法等語。
　㈡被告張明宗：同意原告主張被告等三十六人公同共有為附表
    一所示土地，及按應繼分比例分割為分別共有之分割方法等
    語。
　㈢被告何林彩棻、張廷富、張益昌、張益興、張美雲、張美玲
    、林鳳姿、林柏鐘、林洵綺、林洵敬、林嘉倩、林陳碧雲、
    林諺賦即林建志、林建豪、林郁菁、林恒雄、余明德、余明
    智、余雅萍、余雅芳、劉賴淑美、張茂森、張茂清、林弘昌
    、林弘智、王張玉鑾、温美金、張晏禎、張雅君、張雅儀、
    林宏仁、林天乙、林婉瑜、林陳月彩均未於言詞辯論期日到
    庭，復未提出任何書面、證據資料供本院審酌。
三、本院之判斷：
  ㈠原告主張被繼承人林烏番遺有如附表一所示遺產，現為被告
    公共共有如附表一所示遺產，應繼分如附表二所示，而附表
    一所示之遺產並無不能分割之情形，迄今均未辦理遺產分割
    ，而原告對被告張茂清有債權存在等事實，有繼承系統表、
    臺灣南投地方法院100 年度司執平字第23744 號債權憑證、
    戶籍謄本、手抄謄本、繼承系統表、被繼承人林烏番之財政
    部臺灣省中區國稅局遺產稅逾核課期間案件同意移轉證明書
    、財政部中區國稅局遺產稅核定通知書、土地登記第一類謄
    本、本院110年11月15日中院平家良字第1100076652號函、
    本院民事紀錄科查詢表暨索引卡查詢可佐（見本院卷一第29
    -33、85-149、163-251、253之1、297-298、311-317、337-
    403頁、卷二第39-209、215頁），堪認原告上開主張係為真
    實。
  ㈡按繼承人有數人時，在分割遺產前，各繼承人對於遺產全部
    為公同共有。繼承人得隨時請求分割遺產，但法律另有規定
    或契約另有訂定者，不在此限，民法第1151條、第1164條分
    別定有明文。債務人怠於行使其權利時，債權人因保全債權
    ，得以自己之名義，行使其權利；債權人之權利，非於債務
    人負遲延責任時，不得行使代位權。但專為保存債務人權利
    之行為，不在此限。民法第242 條、第243 條定有明文。查
    被告張茂清迄今仍未清償積欠原告之債務，可見原告之債權
    已有不能受完全清償之情形，自有保全債權之必要，且附表
    一所示之財產為被繼承人林烏番遺產，被告張茂清基於繼承
    之法律關係，繼承附表一之遺產並為公同共有人，該些遺產
    並無不能分割之情形，亦查無公同共有存續期間相關之約定
    ，被告張茂清迄今未行使遺產分割請求權，已怠於行使權利
    ，從而，原告依民法第242 條、第1164條規定，代位行使被
    告張茂清之遺產分割請求權，洵屬有據，應予准許。
  ㈢本件被告等三十六人公同共有之遺產應如何分割為適當？
    按繼承人得隨時請求分割遺產，民法第1164條前段定有明文
    。又依民法第830 條第2 項準用民法第824 條之規定，共有
    人因共有物分割之方法不能協議解決，而提起請求分割共有
    物之訴，應由法院依民法第824 條命為適當之分配，不受任
    何共有人主張之拘束（最高法院49年台上字第2569號判例、
    84年度台上字第971號判決意旨參照）。又在公同共有遺產
    分割自由之原則下，民法第1164條所稱之「得隨時請求分割
    」，依同法第829 條及第830 條第1 項規定觀之，自應解為
    包含請求終止公同共有關係在內，俾繼承人之公同共有關係
    歸於消滅而成為分別共有，始不致與民法第829 條所定之旨
    趣相左，庶不失繼承人得隨時請求分割遺產之立法本旨，換
    言之，終止遺產之公同共有關係，既應以分割方式為之，將
    遺產之公同共有關係終止改為分別共有關係，性質上自亦屬
　　度台上字第2609號判決意旨參照）。經查，原告請求將被告
    等三十六人公同共有如附表一所示之遺產，依如附表二所示
    之應繼分比例分割，經本院審酌被告等三十六人公同共有如
    附表一所示遺產之性質、經濟效用及使用現況，如僅將如附
    表一所示之財產，按被告等三十六人之應繼分分割為分別共
    有，不僅對於兩造並無不利益情形，亦無因各繼承人所受分
    配之價值不同，而有由兩造相互找補問題。從而，依如附表
    一「本院分割方法」欄所載之方法分割被告等三十六人公同
    共有如附表一所示之遺產，應較符合被告等三十六人之利益
    而為適當。
四、綜上所述，原告本於民法第242 條、第1164條之規定，代位
    其債務人即被告張茂清請求分割被告等三十六人公同共有如
    附表一所示遺產，為有理由，應予准許，並按附表一「本院
    分割方法」欄所示分割，爰判決如主文第一、二項所示。
五、又分割遺產之訴，係固有必要共同訴訟，分割後被告均蒙其
    利，是本院認本件之訴訟費用應由被告依應繼分之比例，負
    擔訴訟費用，較為公允，併此敘明。
參、訴訟費用負擔的依據：家事事件法第51條、民事訴訟法第78
    條、第85條第1 項前段。
中    華    民    國   110    年   12     月    17    日
                  家事法庭    法  官   陳佩怡
以上正本係照原本作成。
如對本判決上訴，須於判決送達後20日之不變期間內，向本院提
出上訴狀。如委任律師提起上訴者，應一併繳納上訴審裁判費。
中    華    民    國   110    年   12     月    17    日
                              書記官  陳盟佳
附表一：被告公同共有財產明細暨遺產分割方法
編號 種類     所在地或名稱 權利範圍 本院分割方法  １ 土地 臺中市○○區○○段000地號 1/1 由被告林淮水、何林彩棻、張廷富、張益昌、張益興、張美雲、張美玲、林鳳姿、林柏鐘、林洵綺、林洵敬、林嘉倩、林陳碧雲、林諺賦即林建志、林建豪、林郁菁、林恒雄、余明德、余明智、余雅萍、余雅芳、劉賴淑美、張明宗、張茂森、張茂清、林弘昌、林弘智、王張玉鑾、温美金、張晏禎、張雅君、張雅儀、林宏仁、林天乙、林婉瑜、林陳月彩按附表二所示比例分割為分別共有。  ２ 土地 臺中市○○區○○段000地號 1/15   ３ 土地 臺中市○○區○○段00地號 1/15   ４ 土地 臺中市○○區○○段000地號 1/15   ５ 土地 臺中市○○區○○段000地號 1/15   ６ 土地 臺中市○○區○○段000地號 1/15   ７ 土地 臺中市○○區○○段0000地號 1/11  

附表二：應繼分暨訴訟費用負擔比例 
編號 繼承人姓名 應繼分之比例 1 林淮水 20分之1 2 何林彩棻 20分之1 3 張廷富 100分之1 4 張益昌 100分之1 5 張益興 100分之1 6 張美雲 100分之1 7 張美玲 100分之1 8 林鳳姿 20分之1 9 林柏鐘 80分之1 10 林洵綺 80分之1 11 林洵敬 80分之1 12 林嘉倩 80分之1 13 林陳碧雲 80分之1 14 林諺賦即林建志 80分之1 15 林建豪 80分之1 16 林郁菁 80分之1 17 林恒雄 20分之1 18 余明德 40分之1 19 余明智 40分之1 20 余雅萍 40分之1 21 余雅芳 40分之1 22 劉賴淑美 10分之1 23 張明宗 5分之1 24 張茂森 25分之1 25 張茂清 25分之1 26 林弘昌 50分之1 27 林弘智 50分之1 28 王張玉鑾 25分之1 29 温美金 100分之1 30 張晏禎 100分之1 31 張雅君 100分之1 32 張雅儀 100分之1 33 林宏仁 80分之1 34 林天乙 80分之1 35 林婉瑜 80分之1 36 林陳月彩 80分之1